【裁判字號】    89,交上易,450
【裁判日期】    891026
【裁判案由】    過失傷害
【裁判全文】
臺灣高等法院刑事判決                          八十九年度交上易字第四五０號
    上  訴  人    臺灣板橋地方法院檢察署檢察官
    上  訴  人
    即  被  告    甲○○
右上訴人因被告過失傷害案件，不服臺灣板橋地方法院八十九年度交易字第三一八號
，中華民國八十九年十月二十六日第一審判決（起訴案號：臺灣板橋地方法院檢察署
八十九年度偵字第二二六二號）提起上訴，本院判決如左：
    主  文
原判決撤銷。
甲○○從事業務之人，因業務上之過失傷害人，處有期徒刑伍月，如易科罰金，以參
佰元折算壹日。
    事  實
一、甲○○平日係以駕駛大貨車載送貨物為業，乃從事駕駛業務之人，竟於尚未取得
    自用大貨車駕駛執照前之民國八十八年八月二十六日下午四時十分許，駕駛車牌
    號碼ＲＬ－０七三號自用大貨車，沿臺北縣板橋市○○路，由板橋市往土城市方
    向行駛，途經臺北縣板橋市○○路與四川路交岔路口，原應注意汽車行駛時，駕
    駛人應注意車前狀況及兩車併行之間隔，並隨時採取必要之安全措施，而依當時
    之天候及路況，又無不能注意之情事，竟疏於注意，未與右側行車保持安全間隔
    ，貿然由信義路左轉直接切入四川路口之外側車道，將騎乘車牌號碼ＤＰＧ－三
    四九號輕型機車之乙○○撞倒，致受有左肱骨骨折併橈神經損傷等傷害。
二、案經乙○○訴由臺北縣警察局板橋分局報請臺灣板橋地方法院檢察署檢察官偵查
    起訴。
     理  由
一、訊據被告甲○○，固坦認有於右揭時、地無照駕駛大貨車之事實，惟矢口否認有
    何過失傷害犯行，辯稱：（一）伊駕車在信義路口等待紅燈，甫起步左轉之際，
    車速甚慢，並不知告訴人所騎乘機車之位置，嗣於駛至四川路與南雅南路口，經
    某機車騎士告知，始折返現場，伊之大貨車左轉不可能撇及靠右直行之告訴人機
    車；（二）兩車行進間之安全距離，應由行駛在後之告訴人注意保持，倘認伊駕
    車有過失，則告訴人行車亦應有疏忽；（三）由告訴人所受左肱骨骨折之傷害及
    機車車損情況，可推知應係告訴人搶紅燈，且因車速過快而自行跌倒；（四）伊
    經代告訴人繳付醫療費用新臺幣一萬七千餘元，顯已盡道義上之責任，原判決之
    量刑過重云云。
二、經查，右揭告訴人於綠燈靠右直行行駛，遭左轉之被告所駕駛大貨車車尾約三分
    之一撇及頭部，致跌倒受傷之事實，迭據告訴人乙○○指訴綦詳，並有診斷證明
    書及告訴人於偵查中提出之現場圖各一紙附卷可稽；參以被告亦自陳所駕駛大貨
    車之車身甚長，並提出大貨車之照片六幀在卷可憑，益徵告訴人所指非虛。另適
    路過見告訴人跌坐在地之證人朱吉勇，於偵查中亦結證稱在場耳聞被告於返抵現
    場之際直承撞傷告訴人，嗣即合力護送告訴人就醫，被告於亞東紀念醫院，猶向
    聞訊趕赴之告訴人家屬坦認上情等語，堪認本件事故應係被告駕駛大貨車，行經
    號誌路口左轉直行切入外側車道，未與右側行車保持安全間隔，為肇事原因。另
    檢察官及原審經將本件肇事責任送請鑑定及覆議，結果分別認「被告左轉直接切
    入外側車道，未與右側行車保持安全間隔。」、「被告駕駛自用大貨車，行經號
    誌路口左轉直行切入外側車道，未與右側行車保持安全間隔，為肇事原因。告訴
    人無肇事因素。」此有臺灣省臺北縣區車輛行車事故鑑定委員會北鑑字第八九三
    九一號鑑定意見書及臺灣省車輛行車事故覆議鑑定委員會八十九年九月四日府覆
    議字第八九一三八０號函各一件附卷可佐。被告空言辯稱其無過失，係告訴人自
    行跌倒，及告訴人亦有疏忽云云，均無非事後卸責之詞，不足採信。
三、按汽車行駛時，駕駛人應注意車前狀況及兩車併行之間隔，並隨時採取必要之安
    全措施，道路交通安全規則第九十四條第三項定有明文。又刑法上所謂「業務」
    ，係以事實上執行業務者為標準，即指以反覆同種類之行為為目的之社會活動而
    言，執行此業務，縱令欠缺形式上之條件，但仍無礙於業務之性質（最高法院二
    十九年上字第三三六四號、四十三年台上字第八二六號判例意旨參照）。被告甲
    ○○雖係無照駕駛自用大貨車，欠缺充當職業駕駛人之形式條件，惟其事實上既
    有執行駕駛載運貨物之業務，仍屬從事駕駛業務之人。被告駕車原應注意上開道
    路交通安全規則之規定，而依當時天雨及路況，又無不能注意之情事，竟疏未注
    意，以致肇事，顯有過失至為灼然。且被告之過失行為，與告訴人之受傷結果間
    ，具有相當因果關係。本件事證明確，被告之犯行洵堪認定。
四、查被告係因業務上之過失致告訴人受有傷害，核其所為，係犯刑法第二百八十四
    條第二項前段之業務過失傷害罪。又被告無駕駛執照駕車，因而致人受傷，依道
   路交通管理處罰條例第八十六條第一項之規定，應加重其刑。原審據以對被告論
    罪、科刑，固非無見；惟查，被告迄未與告訴人達成和解，被告提起上訴仍執前
    詞，否認犯罪，並指摘原判決之量刑過重，為無理由。檢察官依告訴人之請求，
    提起上訴意旨以：被告於行車肇事後，並無悔意，亦無和解之誠意，原判決之量
    刑過輕等語，為有理由，應由本院予以撤銷改判。爰審酌被告之品行、過失程度
    、所生損害及犯後態度等一切情狀，量處如主文第二項所示之刑，並諭知易科罰
    金之折算標準。
五、至告訴人另指被告尚涉犯刑法第一百八十五條之四之肇事遺棄罪嫌部分，既未據
    公訴人起訴，復與前揭論罪科刑部分不生裁判上一罪之關係，本院無從併予審酌
    ，附此敘明。
據上論斷，應依刑事訴訟法第三百六十九條第一項前段、第三百六十四條、第二百九
十九條第一項前段，刑法第二百八十四條第二項前段、第四十一條，道路交通管理處
罰條例第八十六條第一項，罰金罰鍰提高標準條例第一條前段、第二條，判決如主文
。
本案經檢察官錢漢良到庭執行職務
中    華    民    國      九十      年      一      月        九        日
                              臺灣高等法院刑事第六庭
                                  審判長法  官  陳  春  秋
                                        法  官  高  明  哲
                                        法  官  王  麗  莉
右正本證明與原本無異。
不得上訴。
                                        書記官  胡      儀
中    華    民    國      九十    年        一      月         十二     日


司法院資訊處製作；財團法人民間司法改革基金會備份。
